臺灣臺北地方法院民事裁定　九十一年訴字第二三六五號
　　原　　　告　甲○○
　　法定代理人　鄭文隆
右當事人間給付補償金事件，本院裁定如左：
　　主　　　文
原告之訴及其假執行之聲請均駁回。
訴訟費用由原告負擔。
　　理　　　由
一、按訴訟事件不屬普通法院之權限者，法院應以裁定駁回之；民事訴訟法第二百四
    十九條第一項第一款定有明文。
二、原告起訴主張：原告原係台灣省所有坐落台北縣新店市○○○段七張小段三五七
　　之三三、三四地號土地（下稱系爭土地）之地上權人，因於民國八十一年間，被
　　告興建北部第二高速公路，需要撥用系爭土地，致使原告之上開地上權，因系爭
　　土地之撥用而終止。然因原告所有上開之地上權，並未定有權利價值與存續期間
　　，以致被告僅依內政部八十一年三月十九日台（八一）內地字第八一七一八二一
　　號函，以設定地上權當時之申報地價核算權利價值，進而提存新台幣（下同）肆
　　萬貳仟佰壹拾玖元之補償金。而有關地上權權利補償之規定，法律並無明文之
　　規定，是依行政院五十二年十月五日台五二法字第六五七四號函意旨，應依土地
　　法有關土地徵收之規定辦理。則以系爭土地撥用當時之申報地價計算，被告應補
　　償原告之補償金，為貳佰貳拾萬捌仟玖佰玖拾陸元。爰依行政院五十二年十月
　　五日台五二法字第六五七四號函之意旨，以及類推適用土地法第二百三十六條第
　　二項、平均地權條例第十條之規定，請求被告給付貳佰貳拾萬捌仟玖佰玖拾陸
　　元之補償金及法定遲延利息等語。
三、經查，依最高法院六十九年台上字第一四○六號判例、五十二年台上字第四○三
　　一號判例分別表示：「土地徵收乃行政處分之一種，依土地法第二百三十六條第
　　一項規定徵收土地應給予之補償地價補償費及遷移費，由該管市縣地政機關規定
　　之。土地所有人如對於政府徵收其土地發給補償地價之數額有所爭執，自應循行
　　政爭訟程序解決。非審理私權之普通法院所可審認。」、「各級政府機關因舉辦
　　土地法第二百零八條所列公共事業需用公有土地，經依同法第二十六條規定，由
　　該管市縣政府層請行政院核准撥用者，乃政府基於公法上之權力，使需用土地之
　　機關取得該土地之權利，而該土地原使用人之權利，因與此不能並存遂歸於消滅
　　，此與耕地三七五減租條例第十七條所定終止租約之情形有別。」可知有關土地
　　徵收、公有土地之撥用，係屬於政府基於公權力所為之公法上行為。另依最高法
　　院八十年台上字第一二六四號民事判決、八十九年度台上字第二七一八號民事判
　　決亦分別表示：「政府依法徵收土地，係屬行政行為（公法上行為）而非私法行
　　為，因徵收土地而應給予之補償地價及補償費，亦非被徵收土地所有人在私法上
　　享有之權利。依土地法第二百三十六條第二項規定，補償地價、補償費及遷移費
　　由需用土地人負擔，並繳交該管市縣地政機關轉發之。故政府因徵收土地而發給
　　補償地價及補償費，乃在盡其公法上之義務。得請求發給補償地價及補償費之權
　　利為公法上之權利，與私法上之訴訟標的不同，即不得提起民事訴訟請求給付。
　　」、「查系爭土地為都市計畫區內之公共設施保留地，依平均地權條例第十條及
　　其施行細則第七條規定，都市計畫區內之公共設施保留地，應按毗鄰非公共設施
　　保留地之平均公告土地現值，補償其地價。所謂毗鄰非公共設施保留地之平均公
　　告土地現值，以毗鄰各非公共設施保留地土地現值之平均數為準，並依平均地權
　　條例施行細則第六十三條規定計算之。而系爭土地位於裡地價區段，毗鄰之非公
　　共設施保留地分屬中山區第四○一及四○三號地價區段，故七十七年七月一日公
　　告土地現值，即以該二區段地價每平方公尺三萬七千元及三萬八千元之平均數，
　　即每平方公尺三萬七千五百元為其現值。地政處以該地價辦理徵收補償，另依都
　　市計畫法第四十九條規定加發四成補償費，並無不合。上訴人就此提起行政訴訟
　　，亦經行政法院八十年度判字第一七四四號判決其敗訴確定在案，有該判決書附
　　卷可稽。」亦足知有關土地徵收等情，基於土地法第二百三十六條第二項、平均
　　地權條例第十條之規定，所得請求之相關補償費用，均應依行政訴訟程序處理，
　　非普通法院所得審究。則原告就有關其原在系爭土地上之地上權，基於公有土地
　　撥用之原因，對於被告之徵收補償費用，依行政院五十二年十月五日台五二法字
　　第六五七四號函之意旨，以及類推適用土地法第二百三十六條第二項、平均地權
　　條例第十條之規定，請求被告給付貳佰貳拾萬捌仟玖佰玖拾陸元之補償金及法
　　定遲延利息，自應循行政爭訟程序請求，屬於公法上之事件。故本件本院自無審
　　判權，原告之訴，應予以駁回。又原告之訴既經駁回，其假執行之聲請亦失所附
　　麗，亦不應准許。
四、依民事訴訟法第二百四十九條第一項第一款、第九十五條、第七十八條，裁定如
    主文。
中　　　華　　　民　　　國　　九十一　　年　　　十　　　月　　　四　　　日
　　　　　　　　　　　　　　　　　民事第六庭法官　姜悌文
右為正本係照原本作成
如對本裁定抗告須於裁定送達後十日內向本院提出抗告狀
中　　　華　　　民　　　國　　九十一　　年　　　十　　　月　　　四　　　日
　　　　　　　　　　　　　　　　　　　法院書記官　陳鳳瀴
